【裁判字號】    98,訴,1432
【裁判日期】    990302
【裁判案由】    毒品危害防制條例等
【裁判全文】
臺灣高雄地方法院刑事判決              98年度訴字第1432號
公  訴  人  臺灣高雄地方法院檢察署檢察官
被      告  甲○○
指定辯護人  洪文佐律師
上列被告因違反毒品危害防制條例案件，經檢察官提起公訴（98
年度偵字第3392號），本院判決如下：
    主  文
甲○○共同犯販賣第二級毒品罪（附表一編號1.），累犯，處有
期徒刑肆年，扣案如附表四編號2.、3.所示之物沒收銷燬之，扣
案如附表四編號4.、5.所示之物沒收，未扣案與附表一編號1.所
示共犯共同販賣第二級毒品所得財物新臺幣柒仟元連帶沒收之，
如全部或一部不能沒收時，應以其等之財產連帶抵償之；又共同
犯販賣第二級毒品罪（附表一編號2.），累犯，處有期徒刑肆年
，扣案如附表四編號2.、3.所示之物沒收銷燬之，扣案如附表四
編號4.、5.所示之物沒收，未扣案與附表一編號2.所示共犯共同
販賣第二級毒品所得財物新臺幣柒仟元連帶沒收之，如全部或一
部不能沒收時，應以其等之財產連帶抵償之；又犯幫助施用第二
級毒品罪，累犯，處有期徒刑肆月，扣案如附表四編號6.所示之
物沒收；應執行有期徒刑伍年，扣案如附表四編號2.、3.所示之
物沒收銷燬之，扣案如附表四編號4.、5.、6.所示之物沒收，未
扣案與附表一編號1.所示共犯共同販賣第二級毒品所得財物新臺
幣柒仟元、與附表一編號2.所示共犯共同販賣第二級毒品所得財
物新臺幣柒仟元，分別與各該共犯連帶沒收之，如全部或一部不
能沒收時，應各以其等之財產連帶抵償之。
被訴販賣第一級毒品部分均無罪。
    事  實
一、甲○○前因施用第一級、第二級毒品而違反毒品危害防制條
    例案件，經臺灣高等法院高雄分院96年度上訴字第1341號（
    本院96年度訴字第1744號）判處有期徒刑3 月、1 月又15日
    ，應執行有期徒刑4 月，上訴後經最高法院96年度臺上字第
    6499號判決駁回上訴而確定，於民國97年1 月28日入監執行
    ，97年2 月18日因易科罰金執行完畢。
二、詎其經前開有期徒刑執行完畢後5 年內仍不知悔悟，又有如
    下行為：(一)基於意圖營利而販賣第二級毒品之犯意，按附表
    一所示時、地及內容，販賣第二級毒品甲基安非他命予黃淑
    姿2 次。(二)於98年1 月16日某時，因受洪聖峰以0000000000
    號行動電話與其使用之0000000000號行動電話聯絡並委託代
    為購買甲基安非他命供施用，復基於幫助施用第二級毒品之
    犯意，前往洪聖峰位在高雄縣仁武鄉○○街46之1 號住處收
    取價款新臺幣（下同）2,000 元，並持往高雄市○○路某處
    向綽號「Ｓ小姐」之不詳姓名成年女子購得2,000 元之甲基
    安非他命後，旋折返上址如數交付予洪聖峰，使洪聖峰得以
    於次日即98年1 月17日晚間8 時許，將該等甲基安非他置入
    玻璃球內燒烤施用。嗣為警先於98年1 月21日上午11時許，
    持本院核發之搜索票至洪聖峰上址住處執行搜索，扣得如附
    表三所示之物；繼於同日下午2 時15分許，持本院核發之搜
    索票至甲○○位在高雄縣大寮鄉○○路385 號9 樓之住處搜
    索，扣得甲○○所有並供前開販賣第二級毒品使用之附表四
    編號1.至編號5.所示之物（其中編號1.所示甲基安非他命嗣
    經鑑驗已因量微而用罄滅失），及附表四編號6.所示即前開
    與洪聖峰連繫代購甲基安非他命事宜使用之行動電話（含上
    開門號SIM卡）1 支而查獲。
三、案經嘉義市政府警察局移送臺灣高雄地方法院檢察署檢察官
    偵查起訴。
    理  由
壹、有罪部分：
一、證據能力部分：按被告以外之人於審判外之陳述，雖不符刑
    事訴訟法第159 條之1 至之4 之規定，然經當事人於審判程
    序同意作為證據，法院審酌該言詞陳述或書面陳述作成時之
    情況，認為適當者，亦得為證據，刑事訴訟法第159 條之5
    第1 項定有明文。本判決後開引用具有傳聞證據性質之證據
    資料，已經檢察官、被告及其辯護人於審理期日同意為證據
    使用，是其縱無刑事訴訟法第159 條之1 至第159 條之4 或
    其他傳聞法則例外之情形，亦經本院審酌該證據作成之情況
    ，既無違法取得情事，復無證明力明顯過低等情形，以得供
    做法院判斷事實之依據為適當，認為均有證據能力，得為證
    據。
二、實體部分：
  (一)訊據被告甲○○於偵查中及本院審理時，對其前揭2 次意圖
    營利販賣第二級毒品及幫助施用第二級毒品之犯行均坦承不
    諱，核與證人黃淑姿（偵卷第46頁）、洪聖峰（偵卷第10頁
    ）於偵查中證述之情節相符，並有扣案如附表三編號1.所示
    行動電話（含SIM 卡）1 支、編號2.所示沾有甲基安非他命
    殘渣之夾鏈袋1 個，附表四編號1.至編號6.所示甲基安非他
    命、夾鏈袋、吸管勺子、行動電話（含SIM 卡）等物，其中
    附表四編號1.、2.、3.所示晶體經高雄市立凱旋醫院以氣相
    層析質譜儀（GC／MS）等科學方法鑑驗結果，為驗前淨重各
    如附表所示之甲基安非他命，有該院98年3 月9 日高市凱醫
    驗字第9491號濫用藥物品檢驗鑑定書附卷可參，復有載錄被
    告甲○○分別以行動電話與黃淑姿、洪聖峰通話之通訊監察
    譯文在卷可憑，被告甲○○自白前揭犯行，核與事實相符，
    犯行堪予認定。本件被告犯罪事證已臻明確，應依法論科。
  (二)論罪部分：
  1.按甲基安非他命係毒品危害防制條例第2 條第2 項第2 款規
    定之第二級毒品，非經許可不得販賣、施用及持有。核被告
    甲○○前開2 次意圖營利而販賣甲基安非他命予黃淑姿之行
    為，均係犯毒品危害防制條例第4 條第2 項販賣第二級毒品
    罪；又其受洪聖峰委託代為購買甲基安非他命供施用之行為
    ，係犯刑法第30條第1 項、毒品危害防制條例第10條第2 項
    幫助施用第二級毒品罪。被告甲○○2 次販賣第二級毒品犯
    行分別與附表一編號1.、2.所示不詳姓名成年男子間各有犯
    意聯絡及行為分擔，均為共同正犯。
  2.被告甲○○因販賣及幫助施用而持有第二級毒品，該持有第
    二級毒品之低度行為分別為販賣及幫助施用之高度行為所吸
    收，不另論罪。按刑罰法規所規定各該特定犯罪，除有原已
    集合多數犯行為構成要件行為態樣或其他特別規定者外，行
    為人主觀上僅須具備對於法條規定各該構成要件之「認識」
    及「意欲」（即構成要件之「知」與「欲」），其主觀不法
    構成要件即已該當，至其動機或在個案中誘發多次行為之共
    同主觀意向聯繫（如概括、整體犯意等）為何，要非所問，
    今被告甲○○前開2 次販賣第二級毒品、1 次幫助施用第二
    級毒品犯行既均具備完整並可獨立區隔之主、客觀不法構成
    要件，應各自成立並論以數罪而分論併罰之。
  3.查被告甲○○前因施用第一級、第二級毒品而違反毒品危害
    防制條例案件，經臺灣高等法院高雄分院96年度上訴字第13
    41號（本院96年度訴字第1744號）判處有期徒刑3 月、1 月
    又15日，應執行有期徒刑4 月，上訴後經最高法院96年度臺
    上字第6499號判決駁回上訴而確定，於97年1 月28日入監執
    行，97年2 月18日因易科罰金執行完畢，有臺灣高等法院被
    告前案紀錄表及臺灣高雄地方法院檢察署刑案資料查註紀錄
    表各1 份在卷可按，乃受徒刑之執行完畢，5 年以內因故意
    而再犯本件有期徒刑以上之上開3 罪，均應依累犯之規定，
    加重其刑。被告甲○○犯前開販賣第二級毒品罪經查獲後，
    於偵查及審判中就兩次犯行均自白不諱，均應依毒品危害防
    制條例第17條第2 項減輕其刑。其幫助他人施用第二級毒品
    ，應依刑法第30條第2 項規定減輕之。
  4.被告甲○○前揭犯行均兼有刑之加重及減輕事由，除所犯販
    賣第二級毒品罪最重法定刑無期徒刑依法不得加重外，均先
    加後減。
  (三)量刑部分：爰審酌被告甲○○之年齡、品行、智識能力、犯
    罪動機、手段、情狀、犯罪所得利益、對於法益所生侵害之
    程度，其為69年11月2 日出生、受有國中肄業教育程度、無
    業之人，有警詢年籍資料在卷可參，本件犯罪時年28歲，正
    值年華，前有多次犯罪經法院判刑確定之紀錄，除前開構成
    累犯加重之要件已如前述，不再重複評價者外，於本件判決
    前另已因犯施用、販賣第二級毒品等多罪，均已經法院判刑
    確定，並於98年1 月22日入監執行，依指揮書應執行至109
    年5 月21日期滿，有臺灣高等法院被告前案紀錄表及臺灣高
    雄地方法院檢察署刑案資料查註紀錄表各1 份在卷可按，素
    行非佳，本件因貪圖小利而販賣第二級毒品犯罪之動機，各
    次犯罪販賣及幫助施用毒品之數量，販賣毒品所得之利潤，
    對於社會秩序、國民健康所生危害之程度，及其犯罪後態度
    等一切情狀，各量處如主文所示之刑，並定其應執行之刑，
    以資儆懲。
  (四)沒收部分：
  1.扣案如附表四編號1.、2.、3.所示甲基安非他命為本件被告
    犯罪經查獲之毒品，除編號1.所示部分已因鑑驗用罄而滅失
    ，無從再為沒收外，其餘部分應依毒品危害防制條例第18條
    第1 項前段規定，不問屬於犯人與否，均沒收銷燬之。
  2.按毒品危害防制條例第19條第1 項前段規定，犯該法第4 條
    至第9 條、第12條、第13條或第14條第1 項、第2 項之罪者
    ，其供犯罪所用或因犯罪所得之財物，均沒收之。係採義務
    沒收主義，惟該條文並未特別規定「不問屬於犯人與否，沒
    收之」，是「其供犯罪所用或因犯罪所得之財物」仍應適用
    刑法第38條第3 項前段，以屬於犯人所有者為限，始應予沒
    收（最高法院98年度臺上字第4945號判決參照）。本件扣案
    如附表四編號4.、5.所示空夾鏈袋、吸管勺子，為被告甲○
    ○供販賣第二級毒品使用之物，應依毒品危害防制條例第19
    條第1 項前段規定為沒收之諭知。
  3.被告甲○○與附表一編號1.所示不詳姓名成年男子共同販賣
    第二級毒品所得新臺幣（下同）7,000 元、與附表一編號2.
    所示不詳姓名成年男子共同販賣第二級毒品所得7,000 元既
    均未經扣案，復無證據可認2 次共犯之不詳姓名男子為同1
    人，就各次所得均應依毒品危害防制條例第19條第1 項規定
    連帶沒收，如全部或一部不能沒收時，應分別以其與各該不
    詳姓名成年男子之財產抵償之。
  4.扣案如附表四編號6.所示行動電話1 支含門號0000000000號
    SIM 卡1 張，為被告甲○○所有並供其犯幫助施用第二級毒
    品使用之物，應依刑法第38條第1 項第2 款規定宣告沒收。
  5.扣案如附表四編號7.所示玻璃球固據被告甲○○自承為其所
    有，然依現有卷證尚難認為係供本件犯罪使用之物，並與附
    表三所示洪聖峰所有之物均不屬於違禁物或其他依法應沒收
    之物，爰均不另為沒收之諭知，附此敘明。
貳、無罪部分：
一、公訴意旨另以：被告甲○○基於販賣第一級毒品海洛因之犯
    意，兩次於附表二所示時地販賣海洛因予乙○○牟利，因認
    被告甲○○涉犯毒品危害防制條例第4 條第1 項販賣第一級
    毒品罪2 罪而提起公訴。
二、按犯罪事實應依證據認定，無證據不得認定其犯罪事實；不
    能證明被告犯罪者，應諭知無罪之判決，刑事訴訟法第154
    條第2 項、第301 條第1 項分別定有明文。又認定犯罪事實
    所憑之證據，雖不以直接證據為限，間接證據亦包括在內，
    然而無論直接證據或間接證據，其為訴訟上之證明，須於通
    常一般之人均不致有所懷疑，而得確信其為真實之程度者，
    始得據為有罪之認定，倘其證明尚未達到此一程度，而有合
    理之懷疑存在而無從使事實審法院得有罪之確信時，即應由
    法院為諭知被告無罪之判決，最高法院著有76年臺上字第49
    86號判例可資參照。
三、本件公訴意旨以被告甲○○涉犯前揭2 次販賣第一級毒品之
    犯罪事實，無非以證人乙○○於警詢及偵查中之證述，及其
    98年1 月21日上午11時30分許為警查獲後採得尿液經臺灣檢
    驗科技股份有限公司鑑驗判定呈嗎啡即海洛因經人體水解代
    謝產物陽性反應之鑑驗報告為其論據。訊據被告甲○○則堅
    詞否認有販賣第一級毒品海洛因予乙○○之犯行。
四、經查：
  (一)施用毒品者對於毒品來源供述之憑信性與一般證人有別，蓋
    其若供出毒品來源因而破獲者，依毒品危害防制條例第17條
    之規定，得減輕其刑，則其難免有為偵查機關誘導或為邀寬
    減而為不實陳述之高度可能性存在，其供述之真實性自有合
    理之懷疑。故施用毒品者所為毒品來源之供述，縱無瑕疵，
    仍須有其他補強證據加以佐證，以擔保其陳述之真實性，始
    得採為被告販賣毒品之罪證，俾貫澈刑事訴訟嚴格證明之基
    本原則。而此所謂補強證據，雖不須嚴格限定其種類，但其
    內容必須與施用毒品者關於毒品交易之供述具有相當程度之
    關聯性，在客觀上足使一般人對於施用毒品者之供述無合理
    之懷疑存在，而得確信其為真實者，始足以當之（最高法院
    98年度臺上字第5899號判決參照）。
  (二)前開證人乙○○係於98年1 月21日上午11時30分許，為警持
    搜索票至其位在高雄縣鳳山市○○○路214 巷3 號3 住處執
    行搜索而查獲，旋經採尿送驗結果，除呈現嗎啡即海洛因經
    人體水解代謝產物陽性反應外，並呈甲基安非他命陰性反應
    ，有警詢筆錄及前引臺灣檢驗科技股份有限公司98年2 月17
    日KＺ000000000000號濫用藥物尿液檢驗報告（偵卷第28頁）
    附卷可參。證人乙○○於警詢中就其施用第一級毒品海洛因
    之來源雖指稱係先後於96年11月底某日凌晨2 時許（第一次
    ）、97年5 月中旬某日凌晨2 時許（第二次），在被告甲○
    ○位在高雄市○○路、自立路口附近某大樓4 樓之住處內，
    向甲○○購得，第一次係按約定將500 元置於該屋內桌子上
    ，並自行取走原放在桌上之海洛因1 小包、第二次則以抵償
    乙○○為被告甲○○代繳電話費欠款之方式為之（警卷第13
    頁、第14頁）云云，然姑不論證人乙○○於偵查中經檢察官
    訊問時，就其第一次交易之場景原本表示「當時沒有其他人
    在場」（偵卷第8 頁），嗣同一期日稍後經檢察官提訊被告
    甲○○與之對質，證人乙○○復改稱「當時他家有人，但我
    不知是何人」（偵卷第12頁）；另就所稱與被告交易毒品之
    地點，於本院審理中到庭作證時，雖延續其警詢及偵查中之
    證述，均表示兩次都在被告位於高雄市○○路、自立路口附
    近某大樓4 樓之住處內云云，為求昭信，猶信誓旦旦具體指
    明其相關位置係在「陽信銀行」前面（本院卷第39頁），然
    經被告當庭以其至97年9 月間始遷入該址住處，斷不可能於
    證人所稱時間（96年11月、97年5 月）兩次在該址犯罪等語
    時，證人乙○○乃又改稱所指為被告先前位在高雄市○○○
    路之舊址云云，然就所稱交易現場屋內陳設及房間配置情形
    卻全然不能提供任何說明以供比對查證（本院卷第45頁），
    是其所言，顯有可議。此外，依卷附被告與證人乙○○之通
    訊監察譯文內容，復未見有證人乙○○前開所稱於上開兩次
    交易前所為相關通話之紀錄，是本件除有其他積極事證可為
    不同之認定外，自難僅以證人尚有瑕疵之證言，遽認被告有
    前揭販賣第一級毒品犯行。
  (三)從而，本件依現有卷證，既不能證明被告有公訴意旨此部分
    指訴之犯行，揆諸前開說明，自應認為不能證明被告犯罪，
    應為被告甲○○無罪之諭知。
據上論斷，應依刑事訴訟法第299 條第1 項前段、第301 條第1
項，毒品危害防制條例第4 條第2 項、第10條第2 項、第17條第
2 項、第18條第1 項前段、第19條第1 項，刑法第11條、第28條
、第47條第1 項、第30條第1 項、第2 項、第38條第1 項第2 款
、第51條第5 款，判決如主文。
本案經檢察官李茂增到庭執行職務
中    華    民    國    99    年    3     月    2     日
            刑事第十九庭  審判長  法  官  陳志銘
                                  法  官  吳芝瑛
                                  法  官  陳松檀
以上正本證明與原本無異。
如不服本判決應於收受本判決送達後10日內向本院提出上訴書狀
，其未敘述上訴理由者，並得於提起上訴後10日內向本院補提理
由書狀（均須按他造當事人之人數附繕本）「切勿逕送上級法院
」
中    華    民    國    99    年    3     月    3     日
                                書記官  彭帥雄
附錄本件判決引用之法條：
毒品危害防制條例第4 條
製造、運輸、販賣第一級毒品者，處死刑或無期徒刑；處無期徒
刑者，得併科新臺幣1 千萬元以下罰金。
製造、運輸、販賣第二級毒品者，處無期徒刑或7 年以上有期徒
刑，得併科新臺幣7 百萬元以下罰金。
製造、運輸、販賣第三級毒品者，處5 年以上有期徒刑，得併科
新臺幣5 百萬元以下罰金。製造、運輸、販賣第四級毒品者，處
3 年以上10年以下有期徒刑，得併科新臺幣3 百萬元以下罰金。
製造、運輸、販賣專供製造或施用毒品之器具者，處1 年以上7
年以下有期徒刑，得併科新臺幣1 百萬元以下罰金。
前五項之未遂犯罰之。
毒品危害防制條例第10條
施用第一級毒品者，處6 月以上5 年以下有期徒刑。
施用第二級毒品者，處3 年以下有期徒刑。
【附表一】
┌──┬────┬──────┬──────┬───────────────────────┐
│編號│交易對象│  交易時間  │  交易地點  │                 交易過程                     │
├──┼────┼──────┼──────┼───────────────────────┤
│ 1. │ 黃淑姿 │97年12月3 日│被告位在高雄│被告於前開日期上午8 時許，經黃淑姿以門號091379│
│    │        │上午10時許  │市三民區自立│9703號行動電話與其持用之門號0000000000號行動電│
│    │        │            │路某處租屋住│話接洽交易事宜後，委託與其有共同販賣第二級毒品│
│    │        │            │處樓下      │犯意聯絡之不詳姓名成年男子於上開時地持甲基安非│
│    │        │            │            │他命1 小包交付予黃淑姿並收得價金7,000 元。    │
├──┼────┼──────┼──────┼───────────────────────┤
│ 2. │ 黃淑姿 │97年12月5 日│被告位在高雄│被告於前開日期上午9 時許，經黃淑姿以門號091379│
│    │        │4、5時許    │市三民區自立│9703號行動電話與其持用之門號0000000000號行動電│
│    │        │            │路某處租屋住│話聯絡交易事宜後，委託與其有共同販賣第二級毒品│
│    │        │            │處樓下      │犯意聯絡之不詳姓名成年男子於上開時地持甲基安非│
│    │        │            │            │他命1 小包交付予黃淑姿並收得價金7,000 元。    │
└──┴────┴──────┴──────┴───────────────────────┘
【附表二】
┌──┬────┬──────┬──────┬───────────────────────┐
│編號│交易對象│  交易時間  │  交易地點  │                  交易過程                    │
├──┼────┼──────┼──────┼───────────────────────┤
│ 1. │ 乙○○ │96年11月底某│被告位於高雄│乙○○以其使用之0000000000號與被告使用之098785│
│    │        │日2 時許    │市三民區自立│0392號聯絡毒品交易事宜後，至被告左列租屋處，向│
│    │        │            │路租屋處    │被告購買500 元海洛因1 包                      │
├──┼────┼──────┼──────┼───────────────────────┤
│ 2. │ 乙○○ │97年5 月中旬│同上        │乙○○以其使用之0000000000號與被告使用之098785│
│    │        │某日2 時30分│            │0392號聯絡毒品交易事宜後，至被告左列租屋處，向│
│    │        │許          │            │被告購買500 元海洛因1 包                      │
└──┴────┴──────┴──────┴───────────────────────┘
【附表三】（扣自洪聖峰住處之物）
┌──┬─────────┬──────────────┬─────────────────┐
│編號│    名      稱    │        數        量        │          備         註           │
├──┼─────────┼──────────────┼─────────────────┤
│ 1. │行動電話          │1 支                        │含內插門號0000000000號SIM 卡1 張  │
├──┼─────────┼──────────────┼─────────────────┤
│ 2. │殘渣袋            │1 個                        │內含甲基安非他命殘渣              │
├──┼─────────┼──────────────┼─────────────────┤
│ 3. │殘渣袋            │1 個                        │內含海洛因殘渣                    │
├──┼─────────┼──────────────┼─────────────────┤
│ 4. │玻璃球            │1 個                        │                                  │
├──┼─────────┼──────────────┼─────────────────┤
│ 5. │電子磅秤          │1 台                        │                                  │
├──┼─────────┼──────────────┼─────────────────┤
│ 6. │注射針筒          │2 支                        │                                  │
└──┴─────────┴──────────────┴─────────────────┘
【附表四】（扣自甲○○住處之物）
┌──┬─────────┬──────────────┬─────────────────┐
│編號│    名      稱    │        數        量        │          備         註           │
├──┼─────────┼──────────────┼─────────────────┤
│ 1. │甲基安非他命      │1 小包（驗前淨重0.007 公克）│已因鑑驗而用罄滅失。              │
├──┼─────────┼──────────────┼─────────────────┤
│ 2. │甲基安非他命      │1 小包（驗前淨重0.099 公克）│                                  │
├──┼─────────┼──────────────┼─────────────────┤
│ 3. │甲基安非他命      │1 小包（驗前淨重0.032 公克）│                                  │
├──┼─────────┼──────────────┼─────────────────┤
│ 4. │空夾鏈袋          │1 包                        │                                  │
├──┼─────────┼──────────────┼─────────────────┤
│ 5. │吸管勺子          │2 支                        │                                  │
├──┼─────────┼──────────────┼─────────────────┤
│ 6. │行動電話（BENQ牌）│1 支                        │含內插門號0000000000號SIM 卡1 張。│
├──┼─────────┼──────────────┼─────────────────┤
│ 7. │玻璃球            │1 個                        │                                  │
└──┴─────────┴──────────────┴─────────────────┘

司法院資訊處製作；財團法人民間司法改革基金會備份。
